臺灣高等法院臺中分院刑事判決　　　　　　　　　　九十年度上易字第二二七一號
　　上　訴　人
　　即自訴　人　乙○○
　　被　　　告　甲○○
右上訴人因被告背信等案件，不服臺灣彰化地方法院八十九年度自字第一四五號中華
民國九十年八月二十八日第一審判決，提起上訴，本院判決如左：
      主  文
上訴駁回。
      理  由
一、本件自訴意旨略以：被告甲○○係設於彰化縣彰化市市一０八號五樓之繹如
    齊神明會管理委員會主任委員，因其獨攬大權，無視該會組織規約之規定，濫用
    主任委員之職權，擅自執行神明會一切事務，不受該會監察委員會之監督，於民
    國（下同）八十九年十月二十九日聯歡會及同年十二月十日慶生會時，自訴人會
    員身分前往參加，並依規定欲領取應有之車馬費、紀念品費、壽星禮金及蛋糕代
    金，被告利用其主任委員之身分，擅自決定命令職員李純華不准自訴人領取，其
    代人處理事務，明顯違背管理任務之行為，損害自訴人之利益，自訴人為此在八
    十九年十月二十九日聯歡會上上台發言，請被告說明禁止自訴人領取原因，但被
    告提不出說明，竟然與其隨從不明人士衝上台，將自訴人發言之麥克風搶走，二
    人並以肢體暴力，恐嚇威脅自訴人不准再發言，現場多位會員見狀出面調解時，
    竟又被其隨從跳出當場恐嚇統統不准動，致自訴人心生畏懼，感覺安全受到威脅
    ，速以大哥大報警，認被告涉有背信、恐嚇罪嫌，為此提起本件自訴云云。
二、按犯罪事實應依證據認定之，無證據不得推定其犯罪事實，又不能證明被告犯罪
    者，應諭知無罪之判決，此於刑事訴訟法第一百五十四條及同法第三百零一條第
    一項分別定有明文。
三、訊據被告甲○○固坦承命令職員李純華不准自訴人領取車馬費、紀念品費、壽星
    禮金及蛋糕代金之事實，惟矢口否認有上開犯行，辯稱：伊不准自訴人領取上開
    款項，係因管理委員會決議暫停自訴人參加神明會活動之權利，伊依決議執行，
    何有濫用權利之情形，自訴人若有異議，應循會內管道申訴，被告並無違背職務
    ，另自訴人於八十九年十月二十九日聯歡會未受邀請逕自出席，且於會員在台上
    演唱時拿走演唱者之麥克風，並高聲要求會務人員將音樂關掉，伊見狀隨即獨自
    上台將其手中之麥克風取走，並告以現在是聯誼時間，有話到大會去講，自訴人
    隨即悻然下台，未發生肢體衝突，亦無任何人出言恐嚇自訴人等語。經查：(一)被
    告固坦承不准自訴人領取車馬費、紀念品費、壽星禮金及蛋糕代金之事實，惟被
    告係繹如齊神明會管理委員會之主任委員，係為該神明會處理事務，非受自訴人
    之委託，被告縱未依規定發給上開款項予自訴人，亦無生損害神明會之財產或利
    益，自訴人指述被告之行為尚與背信罪之構成要件有間。又釋如齊神明會管理委
    員會於八十九年十月二十八日召開第五屆第三次臨時管理委員會，並決議：「會
    員乙○○暫停其參加本會任何之活動，待全案判決確定後視情況再議」等語，亦
    有上開管理委員會八十九年十月二十九日彰繹讓字第八八號影本一份附於原審卷
    可稽，是上開管理委員會形式上既已作成暫停自訴人參加神明會活動之決議，被
    告遵從上開決議，暫停發放車馬費、紀念品費、壽星禮金及蛋糕代金予自訴人，
    尚難認有何違背任務之行為，至於上開決議之效力，要屬民事糾紛，應循其他法
    律途徑解決。(二)又證人即神明會委員兼總務鄭森於原審到庭證稱：當天會員都在
    唱歌，正在熱鬧，自訴人要搶麥克風，被告說大家在唱歌，把麥克風拿過來，沒
    有再發生任何事情，並沒有暴力或恐嚇的事情等語；證人即神明會職員李純華證
    稱：當時有聚餐，有聽到被告講今天聯歡聚餐，不要談其他事情，之後不久自訴
    人以行動電話報案，伊只知道這樣子，伊認為應該不讓自訴人講話等語；證人即
    神明會會員潘克安證稱：自訴人並不知道被停權，在慶生會中，利用大家唱歌的
    空檔，拿麥克風要被告解釋，被告與另二名不明人士就過來搶麥克風，就看到那
    二人對自訴人大小聲，渠等站起來還說大家不准動，他們不是神明會的人，有點
    耍流氓的味道，自訴人會害怕才報警等語；證人即會員陳明傑證稱：大家在吃飯
    ，吃到一半，大家在唱歌，中間有發生自訴人要上台講話，被告不讓他上台，兩
    邊在吵，伊沒有看到搶麥克風，有一年輕人跳出來說，大家都不准動，很兇、口
    氣、臉色都很難看，大家嚇一跳等語；證人柯銀漢則證稱：伊只看到自訴人要講
    什麼，被告說今天是慶生會，有事以後再講，伊沒有看到被告搶自訴人的麥克風
    ，之後沒有再發生任何衝突，也沒有大小生等語（參見原審卷第五四至五七頁、
    第一二二至一二三頁）。揆之證人上開證詞，對於被告究竟有無對自訴人搶麥克
    風及恫嚇在場人士不准動一節或有出入，然對於當天聯歡會會員唱歌之際，自訴
    人上台搶麥克風發言，遭被告上前攔阻一事，並無二致，故被告辯稱伊係因為自
    訴人於會員演唱時拿走演唱者之麥克風，才上台將自訴人手中之麥克風取走等情
    ，應非子虛。(三)證人即當日前往處理之警員許弘志於原審到庭證稱：「接到民眾
    報案，我到現場是由陳先生（指自訴人）聲稱他是報案人，他指認說他們在聚餐
    ，會場中有不明人士滋事，我問說是哪一位，與吳先生（指被告）同桌的另一人
    ，身分有查證----他說他只是與其他的會員一起來聚餐的，當時我問自訴人有沒
    有確實犯罪事實，他只說現場有一些拉扯的動作，沒有很確實的犯罪事實，我告
    訴自訴人說我有告知那個人不要滋事，自訴人說很好，我們就離開了」等語；若
    自訴人果真有受恐嚇，何不當場告知警員處理？故自訴人事後上開指訴即有可疑
    。又本院衡諸上開聯歡會上有眾多會員在場，其中不乏自訴人之友人，若果真被
    告有喝令在場人士不准向前上台之行為，依當時場地開放及會員眾多之情形，自
    訴人應無因此而心生恐懼之虞，此外復查無其他積極證據足資證明被告確有上開
    恐嚇犯行，原審以不能證明被告等犯罪而諭知無罪之判決，核無不合。自訴人上
    訴意旨，仍執前詞指摘原判決不當，非有理由，應予駁回。另自訴人雖請求訊問
    證人即警員許志宏，然本院認證人許志宏於原審對於到場處理經過已詳為證述如
    前所述，已無必要再行傳訊，併此敘明。
四、據上論斷，應依刑事訴訟法第三百六十八條，判決如主文。
中        華        民        國  九 十 一  年     一     月　 三十 　  日
                                  臺灣高等法院臺中分院刑事第八庭
                                        審判長法  官  羅  得  村
                                              法  官  陳  賢  慧
                                              法  官  陳  毓  秀
右正本證明與原本無異。
不得上訴。
                                              書記官　吳  宗  玲
中        華        民        國  九 十 一  年     一     月　 三十一   日
                                                                        Ｋ
